臺灣屏東地方法院刑事判決　　　　　　　110年度訴字第237號
公　訴　人　臺灣屏東地方檢察署檢察官
被　　　告　潘光亮



選任辯護人　張耀聰律師（法扶律師）
上列被告因違反毒品危害防制條例案件，經檢察官提起公訴（11
0 年度偵字第3033號）及移送併辦（110 年度偵字第3769號），
本院判決如下：
    主  文
潘光亮犯如附表編號1 至6 所示之罪，各處如附表編號1 至6 所
示之刑及沒收。應執行有期徒刑柒年捌月。
    事  實
一、潘光亮知悉甲基安非他命為毒品危害防制條例列管之第二級
    毒品，依法不得販賣，竟意圖營利，基於販賣第二級毒品甲
    基安非他命之犯意，以門號0000000000號行動電話（未扣案
    ）作為其聯絡交易甲基安非他命之工具，分別於如附表編號
    1 至6 所示交易時間、地點，以如各該編號所示交易方式，
    販賣如各該編號所示價值及數量之甲基安非他命給如各該編
    號所示交易對象即趙秀婷、陳松義、李美英、陳正良（各次
    交易之對象、時間、地點、甲基安非他命之價格及數量、方
    式，各詳如附表編號1 至6 所示）。嗣因警方對潘光亮持用
    之門號0000000000號行動電話依法執行通訊監察，始循線查
    悉上情。
二、案經屏東縣政府警察局潮州分局報告臺灣屏東地方檢察署檢
    察官偵查起訴。
    理  由
壹、程序事項
    被告以外之人於審判外之言詞或書面陳述，除法律有規定者
    外，不得作為證據；被告以外之人於審判外之陳述，雖不符
    前4 條之規定，而經當事人於審判程序同意作為證據，法院
    審酌該言詞陳述或書面陳述作成時之情況，認為適當者，亦
    得為證據，刑事訴訟法第159 條第1 項、第159 條之5 第1
    項分別定有明文。查本判決後述資以認定本案而具傳聞性質
    之證據，檢察官、被告潘光亮及其辯護人均同意有證據能力
    （見院卷第227 、255 頁），基於尊重當事人對於傳聞證據
    之處分權，及證據資料愈豐富，愈有助於真實發現之理念，
    復經本院審酌該等證據之作成情況，核無違法取證或其他瑕
    疵，並與本案均具關聯性，認為以之作為證據為適當，依上
    開法文規定，自具證據能力。
貳、實體事項
一、認定被告犯罪事實所憑之證據及理由
  ㈠上揭事實，業據被告於偵查、本院準備程序及審理時均坦承
    不諱（見他卷第719 、720 、753 、754 頁，院卷第226 、
    254 、279 頁），核與證人即交易對象趙秀婷、陳松義、李
    美英、陳正良於警詢及偵查中證述之情節均大致相符（見他
    卷第193 至225 、267 至271 、281 至291 、325 至331 、
    341 至351 、389 至395 、401 至409 、455 、456 頁，偵
    3033卷第61至63、129 至132 、205 至208 頁）。又被告如
    附表編號1 至6 所示以門號0000000000號行動電話分別與趙
    秀婷、陳松義、李美英、陳正良聯絡如各該編號所示交易甲
    基安非他命之通訊內容，均經執行監聽機關依法執行通訊監
    察，並就各該通訊內容製有通訊監察譯文等情，有本院109
    年聲監字第502 號通訊監察書、109 年聲監續字第1192號通
    訊監察書各1 份、屏東縣政府警察局潮州分局偵查隊通訊監
    察譯文表5 份在卷可證（見他卷第119 至123 、139 、140
    、153 至157 、167 至171 、239 至243 頁，院卷第77至79
    、83至85頁），上開譯文所示內容，核與被告供述及證人趙
    秀婷、陳松義、李美英、陳正良之證述均無歧異，是上開通
    訊監察譯文所載通訊內容，自足佐被告自白其如附表編號1
    至6 所示販賣甲基安非他命犯行，確有其事。是被告上開任
    意性自白與事實相符，堪以認定。
  ㈡販賣毒品罪責甚重，且係警方嚴厲查緝之重點，販賣毒品者
    ，倘毫無任何利潤可圖，應無甘冒遭供出來源或被檢警查緝
    法辦而受重刑處罰之風險，而為販賣毒品行為之理，是舉凡
    毒品之有償交易，除足以反證其確另基於某種非圖利本意之
    關係外，通常尚難因無法查悉其買進、賣出之差價，諉無營
    利之意思，或阻卻販賣犯行之追訴。本案依卷附證據，固無
    從得知被告實際販入甲基安非他命之價格，亦無法查悉被告
    獲利多寡，然被告如附表編號1 至6 所示販賣甲基安非他命
    犯行，確有取得如附表編號1 、3 至6 所示價金，而如附表
    編號1 所示趙秀婷尚欠餘款新臺幣（下同）1,500 元、如附
    表編號2 所示交易價金因趙秀婷賒帳未付等節，業據被告自
    承明確（見院卷第226 、279 頁），依此，被告如附表編號
    1 至6 所示販賣甲基安非他命，確屬有償行為，客觀上已該
    當於毒品販賣之實行，佐以販賣毒品屬重罪，衡情販毒者取
    得毒品之成本與售出之價格應存在相當之價差或量差，是被
    告自甘承受重典，而分別完成或約定如各該編號所示交易，
    其主觀上確有藉此6 次交易從中取利之意圖，應足推斷。
  ㈢從而，本案事證明確，被告上開犯行均堪認定，均應依法論
    科。
二、論罪科刑
  ㈠核被告如附表編號1 至6 所為，均係犯毒品危害防制條例第
    4 條第2 項之販賣第二級毒品罪。被告各次持有第二級毒品
    之低度行為，均被其各該次販賣第二級毒品之高度行為所吸
    收，俱不另論罪。
  ㈡檢察官移送併案審理部分（110 年度偵字第3769號），與起
    訴部分（110 年度偵字第3033號）之犯罪事實相同，本院自
    應併予審理。
  ㈢被告所犯如附表編號1 至6 所示販賣第二級毒品罪，其犯罪
    時間、地點不同，可以區分，顯係犯意各別、行為互殊，應
    分論併罰。
  ㈣刑之加重、減輕事由
    ⒈刑之加重事由：
      被告前於民國107 年間，因施用毒品案件，經臺灣高等法
      院高雄分院以107 年度上訴字第1208號判決判處有期徒刑
      7 月確定；再因施用毒品案件，經本院以107 年度易字第
      1362號判決判處有期徒刑7 月確定；復於108 年間，因施
      用毒品案件，經本院以108 年度簡字第260 號判決判處有
      期徒刑6 月確定，上開案件，經本院以108 年度聲字第73
      4 號裁定應執行有期徒刑1 年4 月確定，經入監執行，於
      109 年2 月25日因縮短刑期假釋出監並付保護管束，迄同
      年6 月2 日假釋期滿未經撤銷其假釋等情，有臺灣高等法
      院前案紀錄表在卷可按。是被告受徒刑執行完畢後，5 年
      以內故意再犯本案有期徒刑以上之各罪，均應依刑法第47
      條第1 項規定，俱論以累犯，本院審酌被告於上開前案執
      行完畢後，復犯本案販賣第二級毒品罪6 罪，堪認其主觀
      具特別惡性存在，客觀上亦足見刑罰對之未見明顯成效，
      經考量被告所應負擔罪責之情形、惡性及對於刑罰反應力
      ，認其法定本刑有予以加重之必要，爰均依刑法第47條第
      1 項規定，除法定刑為無期徒刑部分，依法不得加重外，
      其餘部分法定刑，均加重其刑。
    ⒉刑之減輕事由：
      ⑴毒品危害防制條例第17條第2 項：
        被告就如附表編號1 至6 所示販賣第二級毒品犯行，業
        經其於偵查、本院準備程序及審理時均坦承不諱，已如
        前述，堪認被告就所犯前揭各次販賣第二級毒品犯行，
        已於偵查及審判中均有自白，均應依毒品危害防制條例
        第17條第2 項之規定，各減輕其刑，並依刑法第71條規
        定，先加（法定刑為無期徒刑部分，依法不得加重）後
        減之。
      ⑵無毒品危害防制條例第17條第1 項規定之適用：
        犯第4 條至第8 條、第10條或第11條之罪，供出毒品來
        源，因而查獲其他正犯或共犯者，減輕或免除其刑，毒
        品危害防制條例第17條第1 項固定有明文。惟查，被告
        於警詢時雖曾向警方供出其毒品來源（見他卷第469 至
        500 頁），繼於偵查中亦向承辦本案之檢察官供出其毒
        品來源（見他卷第711 至713 頁），惟經本院函詢相關
        承辦該案之偵查機關，屏東縣政府警察局潮州分局函覆
        略稱：本分局員警查明被告供出毒品來源之真實姓名、
        住居所，惟無發現任何販毒情事，故無因其供述而查獲
        其他正犯或共犯等語，有職務報告1 份存卷可查（見院
        卷第73、74頁）。是依前揭函覆，可知被告所供毒品來
        源，迄未經查獲，自與毒品危害防制條例第17條第1 項
        所定減刑要件不符，無從予以減輕或免除其刑，附予說
        明。
  ㈤爰審酌被告明知國家對於毒品相關犯罪之禁令甚嚴，且甲基
    安非他命對於人體健康危害至鉅，亦為政府嚴令禁絕流通，
    竟漠視毒品之危害性，販賣毒品牟利，助長毒品泛濫，嚴重
    危害國民身心健康及社會風氣，影響社會層面非淺，被告販
    賣毒品之行為實不足取；再考量被告如附表編號1 至6 所示
    各次販賣甲基安非他命之價值、數量，足信其販賣之甲基安
    非他命數量非鉅，難與大盤毒梟相提併論；復念及被告坦承
    犯行之犯後態度、手段、犯罪情節，兼衡被告現在監執行，
    及其自述國小畢業之智識程度，從事魚塭養殖之經濟狀況，
    之前與父母同住、離婚、有1 名107 年次之子女現住在寄養
    家庭之家庭生活狀況（見院卷第279 頁）等一切情狀，就被
    告如附表編號1 至6 所犯各罪，分別量處如各該編號所示之
    刑。復本於罪責相當性之要求，在外部性及內部性界限範圍
    內，綜合斟酌被告販賣第二級毒品犯行6 次、對象共4 人之
    不法與罪責程度，及對其施以矯正之必要性，再慮及被告為
    64年次之人，倘若量處過度長期之自由刑，迨將來刑之執行
    完畢，恐再難回歸適應社會生活，亦無助於被告復歸社會，
    爰就被告所犯販賣第二級毒品罪6 罪，依刑法第51條第5 款
    規定，定其應執行刑如主文所示。
三、沒收
  ㈠行動電話
    ⒈刑法第38條第2 項規定「供犯罪所用、犯罪預備之物或犯
      罪所生之物，屬於犯罪行為人者，得沒收之。但有特別規
      定者，依其規定。」同條第4 項規定「前2 項之沒收，於
      全部或一部不能沒收或不宜執行沒收時，追徵其價額。」
      而前揭規定就「供犯罪所用之物」係規定「屬於犯罪行為
      人者，得沒收之」，採職權沒收原則，相較之，毒品危害
      防制條例第19條第1 項則係規定「犯第4 條至第9 條、第
      12條、第13條或第14條第1 項、第2 項之罪者，其供犯罪
      所用之物，不問屬於犯罪行為人與否，均沒收之。」就「
      供犯罪所用之物」另規定「不問屬於犯罪行為人與否，均
      沒收之」，改採絕對義務沒收原則，顯就「供犯罪所用之
      物」另設特別規定，自應依刑法第38條第2 項但書，優先
      適用毒品危害防制條例第19條第1 項宣告沒收。再毒品危
      害防制條例第19條第1 項並未另就「供犯罪所用之物」之
      追徵特設規定，自應回歸適用刑法第38條第2 項、第4 項
      ，予以沒收、追徵，先予說明。
    ⒉被告於如附表編號1 至6 所示販賣甲基安非他命犯行中係
      持用門號0000000000號行動電話與趙秀婷、陳松義、李美
      英、陳正良聯絡談定交易甲基安非他命事宜等情，業經被
      告自承在卷（見院卷第226 頁），該行動電話自為供被告
      各該次犯販賣第二級毒品罪所用之物，雖未經偵查機關扣
      案，惟無證據證明業已滅失，仍應依毒品危害防制條例第
      19條第1 項，刑法第38條第2 項但書、第38條第4 項，不
      問屬於被告與否，於被告所犯如附表編號1 至6 所示之販
      賣第二級毒品罪主文內，各均併宣告沒收之，於全部或一
      部不能沒收或不宜執行沒收時，追徵其價額。
  ㈡刑法第38條之1 第1 項規定「犯罪所得，屬於犯罪行為人者
    ，沒收之。但有特別規定者，依其規定。」同條第3 項規定
    「前2 項之沒收，於全部或一部不能沒收或不宜執行沒收時
    ，追徵其價額。」查被告所犯如附表編號1 、3 至6 所示販
    賣第二級毒品罪，其各該次販賣第二級毒品所得，均由被告
    取得，自係屬於被告各該次犯罪所得，雖均未扣案，仍應依
    刑法第38條之1 第1 項前段、第3 項規定，分別於被告各該
    次販賣第二級毒品罪主文內，各併宣告沒收之，於全部或一
    部不能沒收或不宜執行沒收時，追徵其價額。
  ㈢現行刑法將沒收列為專章，並定性為獨立之法律效果（立法
    理由參照），故宣告多數沒收情形，並非數罪併罰，乃配合
    刪除第51條第9 款，另增訂第40條之2 第1 項「宣告多數沒
    收者，併執行之」，從而針對沒收部分依法即無庸於應執行
    刑項下再予重複諭知。
據上論斷，應依刑事訴訟法第299 條第1 項前段，毒品危害防制
條例第4 條第2 項、第17條第2 項、第19條第1 項，刑法第11條
、第47條第1 項、第51條第5 款、第38條第2 項、第4 項、第38
條之1 第1 項前段、第3 項、第40條之2 第1 項，判決如主文。
本案經檢察官葉幸眞提起公訴及移送併辦，檢察官吳聆嘉、吳政
洋到庭執行職務。
中    華    民    國  110     年    11    月    10    日
                  刑事第四庭  審判長法  官  黃柏霖
                                    法  官  錢毓華
                                    法  官  李宛臻
以上正本證明與原本無異。
如不服本判決應於收受判決後20日內向本院提出上訴書狀，並應
敘述具體理由；其未敘述上訴理由者，應於上訴期間屆滿後20日
內向本院補提理由書（均須按他造當事人之人數附繕本）「切勿
逕送上級法院」。
中    華    民    國   110    年    11    月    10    日
                                    書記官  蔡語珊
附錄本案論罪科刑法條：毒品危害防制條例第4條第2項。
毒品危害防制條例第4條第2項
製造、運輸、販賣第二級毒品者，處無期徒刑或十年以上有期徒
刑，得併科新臺幣一千五百萬元以下罰金。
附表：
┌──┬────┬────┬────┬─────┬──────────┬──────────┐
│編號│交易對象│交易時間│交易地點│毒品種類、│交易方式            │論罪科刑刑及沒收    │
│    │        │        │        │價值及數量│                    │                    │
├──┼────┼────┼────┼─────┼──────────┼──────────┤
│ 1  │趙秀婷  │109 年8 │屏東縣枋│價值2,000 │潘光亮於109 年8 月3 │潘光亮販賣第二級毒品│
│    │        │月3 日11│山鄉舊庄│元之甲基安│日7 時50分許、10時46│，累犯，處有期徒刑伍│
│    │        │時10分許│路21之3 │非他命1 包│分許、11時許持用門號│年肆月。未扣案之門號│
│    │        │        │號之統一│、數量不詳│0000000000號行動電話│0000000000│
│    │        │        │超商前  │          │與趙秀婷聯絡相約見面│號行動電話壹支（內含│
│    │        │        │        │          │交易甲基安非他命事宜│該門號SIM 卡壹枚）及│
│    │        │        │        │          │後，於左列時間、在左│犯罪所得新臺幣伍佰元│
│    │        │        │        │          │列地點，經趙秀婷交付│，均沒收之，於全部或│
│    │        │        │        │          │現金500 元，餘款賒帳│一部不能沒收或不宜執│
│    │        │        │        │          │，潘光亮當場交付左列│行沒收時，追徵其價額│
│    │        │        │        │          │價值、數量之甲基安非│。                  │
│    │        │        │        │          │他命予趙秀婷。      │                    │
├──┼────┼────┼────┼─────┼──────────┼──────────┤
│ 2  │同上    │109 年8 │屏東縣佳│同上      │潘光亮於109 年8 月17│潘光亮販賣第二級毒品│
│    │        │月17日10│冬鄉內館│          │日8 時38分許、9 時25│，累犯，處有期徒刑伍│
│    │        │時38分許│路3 之19│          │分許、10時17分許、10│年肆月。未扣案之門號│
│    │        │        │號之政鶴│          │時28分許持用門號0971│0000000000│
│    │        │        │活鰻89吃│          │001635號行動電話與趙│號行動電話壹支（內含│
│    │        │        │專賣店  │          │秀婷聯絡相約見面交易│該門號SIM 卡壹枚），│
│    │        │        │        │          │甲基安非他命事宜後，│沒收之，於全部或一部│
│    │        │        │        │          │於左列時間、在左列地│不能沒收或不宜執行沒│
│    │        │        │        │          │點，趙秀婷賒帳未付，│收時，追徵其價額。  │
│    │        │        │        │          │潘光亮當場交付左列價│                    │
│    │        │        │        │          │值、數量之甲基安非他│                    │
│    │        │        │        │          │命予趙秀婷。        │                    │
├──┼────┼────┼────┼─────┼──────────┼──────────┤
│ 3  │陳松義  │109 年8 │高雄市林│同上      │潘光亮於109 年8 月8 │潘光亮販賣第二級毒品│
│    │        │月8 日23│園區溪州│          │日22時20分許、22時29│，累犯，處有期徒刑伍│
│    │        │時10分許│二路與工│          │分許、22時41分許、23│年肆月。未扣案之門號│
│    │        │        │業一路交│          │時8 分許持用門號0971│0000000000│
│    │        │        │岔路口之│          │001635號行動電話與陳│號行動電話壹支（內含│
│    │        │        │金塊超商│          │松義聯絡相約見面交易│該門號SIM 卡壹枚）及│
│    │        │        │前      │          │甲基安非他命事宜後，│犯罪所得新臺幣貳仟元│
│    │        │        │        │          │於左列時間、在左列地│，均沒收之，於全部或│
│    │        │        │        │          │點，經陳松義交付現金│一部不能沒收或不宜執│
│    │        │        │        │          │2,000 元，潘光亮即當│行沒收時，追徵其價額│
│    │        │        │        │          │場交付左列價值、數量│。                  │
│    │        │        │        │          │之甲基安非他命予陳松│                    │
│    │        │        │        │          │義。                │                    │
├──┼────┼────┼────┼─────┼──────────┼──────────┤
│ 4  │李美英  │109 年9 │潘光亮位│價值1,000 │潘光亮於109 年9 月1 │潘光亮販賣第二級毒品│
│    │        │月1 日14│在屏東縣│元之甲基安│日14時32分許、14時43│，累犯，處有期徒刑伍│
│    │        │時52分許│佳冬鄉羗│非他命1 包│分許、14時47分許持用│年貳月。未扣案之門號│
│    │        │        │光路2 之│、數量不詳│門號0000000000號行動│0000000000│
│    │        │        │21號住處│          │電話與李美英聯絡相約│號行動電話壹支（內含│
│    │        │        │旁鐵皮屋│          │見面交易甲基安非他命│該門號SIM 卡壹枚）及│
│    │        │        │外      │          │事宜後，於左列時間、│犯罪所得新臺幣壹仟元│
│    │        │        │        │          │在左列地點，經李美英│，均沒收之，於全部或│
│    │        │        │        │          │交付現金1,000 元，潘│一部不能沒收或不宜執│
│    │        │        │        │          │光亮即當場交付左列價│行沒收時，追徵其價額│
│    │        │        │        │          │值、數量之甲基安非他│。                  │
│    │        │        │        │          │命予李美英。        │                    │
├──┼────┼────┼────┼─────┼──────────┼──────────┤
│ 5  │陳正良  │109 年9 │屏東縣萬│價值2,000 │潘光亮於109 年9 月13│潘光亮販賣第二級毒品│
│    │        │月13日19│丹鄉中興│元之甲基安│日17時27分許、19時25│，累犯，處有期徒刑伍│
│    │        │時45分許│路2 段25│非他命1 包│分許、19時42分許持用│年肆月。未扣案之門號│
│    │        │        │1 號之福│、數量不詳│門號0000000000號行動│0000000000│
│    │        │        │懋加油站│          │電話與陳正良聯絡相約│號行動電話壹支（內含│
│    │        │        │前      │          │見面交易甲基安非他命│該門號SIM 卡壹枚）及│
│    │        │        │        │          │事宜後，於左列時間、│犯罪所得新臺幣貳仟元│
│    │        │        │        │          │在左列地點，經陳正良│，均沒收之，於全部或│
│    │        │        │        │          │交付現金2,000 元，潘│一部不能沒收或不宜執│
│    │        │        │        │          │光亮即當場交付左列價│行沒收時，追徵其價額│
│    │        │        │        │          │值、數量之甲基安非他│。                  │
│    │        │        │        │          │命予陳正良。        │                    │
├──┼────┼────┼────┼─────┼──────────┼──────────┤
│ 6  │同上    │109 年9 │屏東縣新│同上      │潘光亮於109 年9 月16│潘光亮販賣第二級毒品│
│    │        │月16日21│園鄉仙吉│          │日20時8 分許、20時24│，累犯，處有期徒刑伍│
│    │        │時15分許│路32號之│          │分許、20時59分許、21│年肆月。未扣案之門號│
│    │        │        │全聯福利│          │時8 分許、21時10分許│0000000000│
│    │        │        │中心屏東│          │持用門號0000000000號│號行動電話壹支（內含│
│    │        │        │新園店前│          │行動電話與陳正良聯絡│該門號SIM 卡壹枚）及│
│    │        │        │        │          │相約見面交易甲基安非│犯罪所得新臺幣貳仟元│
│    │        │        │        │          │他命事宜後，於左列時│，均沒收之，於全部或│
│    │        │        │        │          │間、在左列地點，經陳│一部不能沒收或不宜執│
│    │        │        │        │          │正良交付現金2,000 元│行沒收時，追徵其價額│
│    │        │        │        │          │，潘光亮即當場交付左│。                  │
│    │        │        │        │          │列價值、數量之甲基安│                    │
│    │        │        │        │          │非他命予陳正良。    │                    │
└──┴────┴────┴────┴─────┴──────────┴──────────┘